【裁判字號】    97,竹簡,318
【裁判日期】    980527
【裁判案由】    給付工程款
【裁判全文】
臺灣新竹地方法院民事簡易判決         97年度竹簡字第318號
    原      告  聖健科技股份有限公司
    法定代理人  丙○○
    被      告  新竹市東區區公所
    法定代理人  甲○○
    訴訟代理人  乙○○
    訴訟代理人  林瑩姮律師
上列當事人間給付工程款事件，本院於民國98年4 月29日辯論終
結，判決如下﹕
    主  文
被告應給付原告新臺幣拾萬陸仟貳佰元，及自民國九十七年
四月二日起至清償日止，按年息百分之五計算之利息。
原告其餘之訴駁回。
訴訟費用由被告負擔二十分之十七，餘由原告負擔。
本判決第一項得假執行；但被告若以新臺幣拾萬陸仟貳佰元
為原告預供擔保後，得免為假執行。
原告其餘假執行之聲請駁回。
    事實及理由
壹、原告起訴主張：
一、原告於民國（下同）96年11月8 日承攬「新竹市東區光明里
    監視系統工程」（下稱系爭工程）。原告於96年11月22日依
    約施工，並於96年12月18日全部完工。兩造於96年12月21日
    下午2 時於光明里活動中心辦理第一次驗收，並於96年12月
    24日下午2 時在上址舉行系爭工程之監視系統教育訓練。詎
    被告於97年1 月4 日通知原告DVD 主機、攝影及錄影機體（
    反破壞裝置）等與契約不符，要求於97年1 月20日以前進行
    改善，擇日再複驗。惟未顯示或指明不合規格事項，且要求
    原告於下次驗收時應提供每一項廠品出廠之規格說明操作說
    明書，係無理由之要求。原告於97年1 月5 日函覆被告要求
    儘速驗收。兩造遂於97年1 月25日下午2 時進行第二次驗收
    。
二、被告於97年2 月1 日通知原告主張DVD 主機及攝影機反破壞
    裝置之功能不符合契約約定，要求原告於97年2 月20日以前
    進行改善。惟原告於96年12月18日已依約完成，被告卻任意
    提出契約未約定之驗收事項，並擴張解釋契約之驗收文義及
    範圍，原告乃於97年2 月18日要求調解及提付仲裁，惟經查
    詢，因標的金額未達新臺幣（下同）1,000,000 元，無法受
    理。
三、被告以所交付之錄影設備與驗收規格與數量清單DVR 主機部
    分之第2 、3 、4 、5 項及彩色高解析攝影機部分之第13、
    14項與規格不符而拒絕驗收，惟查﹕
    （一）DVR 主機第2 項為「擷取動態影像解析度，視訊格式
          NTSC720 ×480 之解析度（含）以上，單一鏡頭錄影
          速度具有可調整功能，最低每秒可擷取30張（含）以
          上畫面」、第3 項為「影像擷取相片功能，支援擷取
          單張影像解析度720 ×480 之解析度以上，全彩BMP
          、JPEG等檔案格式」、第4 項「攝影、錄影、放影動
          態影像採硬體壓縮，壓縮格式MPEG4 、MotionJPEG、
          AVI 或DVI 等影像壓縮格式」，被告對原告交付之錄
          影設備具有上述功能並無意見，卻以非屬上開驗收項
          目之事由要求原告請原廠提供ND-808I 錄影機體之型
          號內裝為SV-2008 型號之數位擷取卡，顯無理由。
    （二）DVR 主機第5 項為「錄影畫面以30frame 以上（Real
          Time）且至少720 ×480 之解析度連續錄影，資料庫
          儲存總容量31天以上歷史紀錄且不間斷」，上開規格
          並未標明所有錄影鏡頭（即8 支鏡頭）必須同時錄影
          ，故僅須單一錄影鏡頭具有上開功能即符合契約約定
          。原告交付之錄影設備單一錄影鏡頭具有上開功能，
          被告並無意見，卻以目前只設定第7 支鏡頭NTSC720
          ×480 及每秒30張攝影畫面，及可設定任一支720 ×
          480 單張擷取照相A 與B 只設定任一支，但無法同時
          設定8 支為由拒絕驗收，係任意擴張解釋契約。又第
          7 支鏡頭於驗收時已具備NTSC720 ×480 之解析，每
          秒可擷取30張畫面之契約要求，其餘7 支自亦無問題
          。
    （三）彩色高解析攝影第13項為「在置外攝影機及錄影機體
          與遠端監控操作等機體，現場應具有強力高分具之蜂
          鳴警裝置，當遭受破壞時，能同步產生警告音15秒以
          上」，第14項「外置設備如攝影機．線材，遭受到不
          當破壞，導致影像訊號消失之異常狀況時，可紀錄並
          傳訊至監控中心，以利管理人員進行即時狀況處置」
          ，足見第14項之驗收項目係在斷電狀態之規格要求，
          第13項則係在供電狀態下之規格要求。
    （四）原告所交付之錄影設備，在置外攝影機及錄影機體與
          遠端監控操作機體，於供電狀態下，若遭受破壞，確
          能同步產生警告音達15秒，被告並未否認，僅主張在
          斷電下無法發出警告，惟依第13項驗收項目係指供電
          下之驗收規格，被告卻於斷電下進行驗收，自屬無據
          。又上開錄影設備之外置攝影機、線材於斷電下遭受
          不當破壞，導致影像訊號消失之異常狀況時，確實會
          傳訊至監控中心，並發出警告，故原告所交之設備，
          均符合契約約定。至已無電源供應之情況下，剪斷影
          像傳輸線，再破壞攝影機體，還要現場發出警告，多
          此一舉。
    （五）被告僅取樣第7 支鏡頭作為驗收標的，而第7 支鏡頭
          已符合契約規格，被告選擇不再就其餘7 支驗收，卻
          主張其餘7 支未達契約要求，並無理由。又單支鏡頭
          如以320 ×240 、30Frame 的方式連續錄影，可達31
          日歷史紀錄不間斷，亦已符合要求。
    （六）依被告製作之驗收規格及數量清單，並無以錄影，ND
          808I數位錄影機體，以拔除電源及進行機殼拆卸破壞
          無法發出警告音之驗收方法，被告顯係故意刁難。
四、被告另以GV-1120 數位擷取卡並非硬體壓縮而係軟體壓縮，
    認定不合格，惟原告交付之物已具備DVR 主機驗收項目第4
    項之規格，且被告所述非契約所定驗收項目。又原告交付之
    ND-808I DVR 主機具有硬壓縮之功能，其內裝之數位擷取卡
    ，型號為GV-2008 亦具壓縮功能，被告未詳細查閱，將其誤
    認為GV-1120 。被告於97年1 月25日進行第二次驗收時已於
    被告制作之驗收規格及數量清單上，確認原告交付之錄影設
    備合格，卻於97年4 月11日改以不屬於驗收項目之事項，委
    無理由。
五、被告在系爭工程合約書任意變更契約內容，違反法規，依行
    政院公共工程委員會之招標文件範本及表格中標明，有不明
    確之處，應依公平合理原則解釋，非被告更改的由甲方（即
    被告）解釋為準。另被告主張依政府採購法第41條規定所謂
    以書面向招標機關請求釋疑，應有誤會。被告從招標規格之
    訂定、投標、審核及報價都沒用專業角色審標，原告得標後
    再以與合約無關之步驟讓原告無法驗收。所主張未達合約規
    範之事項，契約書內並未規定。原告投標時附有價格及設備
    型錄，被告、專家及設計師於審查時何以未淘汰原告？系爭
    工程契約書規格需求說明書六關於功能及規格需求的部分（
    DVG 主機、中央處理器、影像擷取卡）有記載壓縮的格式，
    只有要求四種，設計師已經知道要用的硬碟容量有多少，投
    標的時候就投500G，契約單價上面也有註明，如果有問題的
    話，設計師審標的時候就不應該讓伊得標。錄影機的數量多
    少和錄影張數、解析度的大小來決定硬碟的容量，系爭工程
    合約書上所記載的四種影像壓縮格式，格式不同，容量500G
    也可以達到合約書上所要求總容量30天不間斷，這是指壹支
    攝影機。如果是合約書上的8 支全部錄影不間斷31天的總容
    量，這四種格式500G也不可能達到。這四種格式是被告自己
    寫在規格需求說明書上，這四種格式是業界本來就有的格式
    ，也可以適用其他的工程。伊從頭到尾都是裝設GV2008 型
    號的卡片，也有簽收，卻說事後才去改裝。反破壞裝置是完
    全依照規格合約裝設的，合約書上並沒有規定斷電之後的處
    理情形。96年12月驗收的時候就有裝設時控板。
六、從採購到驗收都只有提到DVR 主機的功能需求，並未提及主
    機內部的型號。因為驗收兼設計的張哲維先生用猜的。有給
    一份產品說明書，就像被證15的產品規格對照表，因為一寫
    就一堆型號，DVR 主機是伊自己組裝的，所以內部配置的擷
    取卡需要拆開主機才可看到。又如果要達到8 支監視器同時
    可以連續錄影每秒30張解析度NT SC720×480 必須要花20幾
    萬元加裝磁碟陣列機，我們當時投標前有詢問楊德裕里幹事
    ，他說照著招標公告估計價錢。另攝影鏡頭就蜂鳴部分如果
    是在斷電狀態攝影鏡頭被破壞，攝影鏡頭處不會有蜂鳴聲，
    主機放置處也不會有蜂鳴聲，不會傳出任何訊息。主機在斷
    電狀態被破壞也無蜂鳴聲產生。若在供電狀態下攝影機被破
    壞是拆開外盒，現場會產生蜂鳴聲也會傳回訊息至主機處，
    主機蜂鳴器也會叫，任何一支攝影機被破壞都會傳回主機。
    如果攝影機被剪斷電源線，攝影機現場不會有蜂鳴聲產生，
    但是會傳訊息回主機處。主機處會有蜂鳴聲產生。主機被破
    壞不會叫，因為招標公告上沒有記載此項功能。主機當時裝
    好時主機外盒有上鎖，僅告訴里長鑰匙不要交給別人，所以
    主機怎樣被破壞要由被告提出需求才可估價。
七、關於反破壞裝置的部分，有到現場勘查，並同時測試反破壞
    裝置，被告都有在場，當時認為是通過，但是現在卻來說不
    符合。當時有敲機櫃外殼，斷電時不可能會響，設計師當時
    有說通過。被告有設計師，若要求斷電時會響，應該裝設發
    電機或是電池。若是有設計這個，當然會施作，但是依現有
    設備，伊是按照被告的要求來施作，被告設計時並無此設計
    ，自不能事後要求斷電時會響或是設備繼續操作。伊不可能
    自己再花錢買發電機或電池。至於各警察局的部分，是因為
    他們均有裝置不斷電系統（UPS） ，合約書並未記載要求須
    在斷電時，設備還可以繼續使用，爰起訴請求被告給付原告
    398,600 元及自起訴狀繕本送達之翌日起至清償日止，按年
    息百分之5 計算之利息。願供擔保，請准宣告假執行。
貳、被告主張﹕
一、被告依法發包系爭工程，並由原告以398,600 元得標，雙方
    於96年11月8 日簽約，主要目的即在新竹市○○里○○街及
    光復路2 段165 巷等8 處裝設監視系統，以避免治安死角；
    而系爭工程之規格需求，亦詳載於「新竹市東區『光明里監
    視系統工程』規格需求說明書」。須於被告驗收合格並辦妥
    結案手續後，始得付款。原告交付之DVR 主機部分，須有影
    像擷取卡：A 、擷取動態影像解析度，視訊格式NTSC720 ×
    480 之解析度（含）以上解析度。單一鏡頭錄影速度具可調
    整功能，最低每秒可擷取30張（含）以上畫面。B 、影像擷
    取相片功能，支援擷取單張影像解析度720 ×480 之解析度
    （含）以上，全彩BMP 或JPEG等檔案格式。C 、攝影、錄影
    、放影動態影像採硬體壓縮，壓縮格式MPEG4 、Motion JP
    EG、AVI 或DVI 等影像壓縮格式。及儲存容量：錄影之畫面
    以30 frame以上（Real Time） 且至少以720 ×480 之解析
    度連續錄影，資料庫儲存總容量31天以上歷史紀錄且不間斷
    。就反破壞裝置，須1.在置外攝影機及錄影機體與遠端監控
    操作等機體，現場應具有強力高分貝的蜂鳴警報裝置，當遭
    受破壞時，能同步產生警告音15秒以上（建議15秒至120 秒
    ）。2.外置設備如攝影機、線材等，遭受不當破壞，導致影
    像訊號消失之異常狀況時，可記錄並傳訊至監控中心，以利
    管理人員進行即時狀況處置。另依系爭工程合約書第1 條第
    4 項約定：「契約文件之一切規定得互為補充，如仍有不明
    確之處，以甲方（即被告）解釋為準。如有爭議，依採購法
    之規定處理。」；第6 條第4項 約定：「本工程使用的材料
    機具設備及器材，其品質應符合本合約中所規定的規範，甲
    方驗收時如有疑異時，送請工業技術研究院查驗或中華民國
    實驗室認證委員會認證合格機構辦理，其所需檢（試）驗費
    用，除另有規定外，概由乙方（即原告）負責」。
二、系爭工程於96年11月22日開工後，原告於96年12月18日發函
    告知系爭工程業已完工，被告立即依約安排於96年12月21日
    進行驗收。然當日驗收即發現（1） 攝影、錄影、放影動態
    影像採硬體壓縮，壓縮格式MPEG4 、Motion JPEG 、AVI 或
    DVI 等影像壓縮格式。（2） 儲存容量：錄影之畫面以30fr
    ame 以上（Real Time） 且至少以720 ×480 之解析度連續
    錄影，資料庫儲存總容量31天以上歷史紀錄且不間斷。（3
    ）各監錄系統之作業系統日期與時間，為求統一標準，應於
    每12小時與『中華電信所國家時間與頻率標準實驗室』以網
    路校對方式之自動校時。（4） 反破壞裝置等驗收結果不符
    合設計規範。」
三、被告安排於97年1 月25日進行第二次驗收，惟該次驗收結果
    ：「驗收時得標廠商指出只有一支攝影機所錄影之畫面能以
    30frame 以上（Real Time） 且以720 ×480 之解析度連續
    錄影，其餘七個攝影機所錄影之畫面無法達到此規格。另錄
    影畫面以30frame 以上（Real Time） 且至少以720 ×480
    之解析度連續錄影，資料庫儲存總容量31天以上歷史紀錄且
    不間斷，亦無法達到合約書規格。．．．驗收時得標廠商設
    定錄影格式為MPEG4 ，以500GB 資料庫儲存總容量無法達到
    31天以上歷史記錄且不間斷，得標廠商應提供其他演算法之
    錄影格式，錄影畫面以30frame 以上（Real Time） 且至少
    以720 ×480 之解析度連續錄影，資料庫儲存總容量31天以
    上歷史紀錄且不間斷。．．．驗收時得標廠商之錄影機體在
    遭受破壞時（如不正常斷電下或機體在不當情形下被拆除時
    ）均無法發出蜂鳴。．．．驗收時攝影機體在供電狀況下拆
    解攝影機外殼，攝影機所在之現場會發出蜂鳴。但是在切斷
    攝影機電源及影像狀況下，再拆解攝影機時，攝影機所在之
    現場無法發出蜂鳴。綜合上述驗收成果不符合設計規範，驗
    收報告書如附件。．．．」。原告主張被告驗收第13項目係
    在供電狀況下之規格要求、第14項驗收項目係斷電狀態下之
    規格要求云云，顯對上開規格需求有嚴重誤解。
四、系爭工程兩次驗收均未通過，原告仍未積極改善。被告復於
    97年4 月11日進行第二次複驗，仍有（1） 得標廠商應提供
    原廠證明ND-808I 錄影主機體之型號，內裝之數位擷取卡為
    GV-2008 型號之數位擷取卡，且軟體與硬體功能能符合契約
    書之規範。（2） 錄影儲存容量不符合規範。（3） 反破壞
    裝置部分不符合規範。」
五、被告於96年12月21日及97年1 月25日兩次驗收之項目與流程
    均係依照前開「新竹市東區『光明里監視系統工程』規格需
    求說明書」進行，原告指被告「任意提出契約所未約定之驗
    收事項，並擴張解釋契約所定之驗收文義與範圍」者，顯有
    誤會。又系爭工程之主要目的在於嚇阻犯罪行為並協助犯罪
    案件偵辦，故其影像解析度、檔案存放空間及反破壞裝置等
    ，均為合約規格之設計重點。系爭工程之規格需求，為原告
    投標前即已明知，其於驗收時所交付之設備無法達到上開規
    格要求，卻一再無理指稱係被告故意予以刁難云云，均與事
    實不符。依照系爭工程之目的及規格需求可知，必須每一組
    攝影機（即每一支鏡頭）均能設定同時以720 ×480 之解析
    度、30fr ame以上之條件進行錄影，始符合合約所訂之規格
    ，並非如原告所稱僅需「任一組」攝影機能以上開條件進行
    錄影即可。
六、系爭工程於96年12月21日第一次驗收，及97年1 月25日進行
    第二次驗收時，原告所提供之錄影主機型號為ND808I，並表
    示該主機內裝之數位擷取卡型號為GV-1120 ，且為原告所自
    承，不容原告空口否認，原告民事準備書（二）狀稱其當時
    交付予被告之擷取卡型號為GV-2008 云云，並非事實；此外
    ，由原告於97年1 月25日驗收時所提供之原廠「數位監控系
    統V8.1硬體及軟體安裝手冊」中，原告於GV-1120 之欄位處
    所為標記，亦足證明當日原告所交付之數位擷取卡，確係GV
    -1120 無誤。而GV-1120 擷取卡之壓縮格式為軟體壓縮，且
    在動態錄影部分，只能達到一支攝影機所錄影之畫面能以30
    frame 以上且以720 ×480 之解析度連續錄影，無法設定同
    時其餘7 個攝影機所錄影之畫面均達上開規格。而關於GV-1
    120 數位擷取卡之功能為 (1) GV-112 之解析度為320 ×24
    0 ； (2) GV-1120之錄影速度為120fps，如以8 支鏡頭同時
    錄影，速度則為120 ÷8 ＝15fps （亦即每秒僅能擷取15張
    畫面）； (3)該系列產品中，僅GV-2004 及GV-2008 支援硬
    體壓縮功能，GV-1120 則為軟體壓縮。（4） 能達到一支攝
    影機以720 ×480 之解析度連續錄影。故原告所提供之GV-1
    120 影像擷取卡，確不符合上開合約規格需求。
七、關於儲存容量部分：
    （一）原告於97年1 月25日驗收時提供之硬碟儲存容量為50
          0GB ，如8 組攝影機以上開規格需求所訂720 ×480
          之解析度、30frame 之條件進行連續錄影，500G之硬
          碟容量其顯然無法達到合約規格「資料庫儲存總容量
          31天以上歷史紀錄且不間斷」之需求。
    （二）原告對於其所提供之硬碟容量為500GB ，並不爭執，
          僅謂「單支鏡頭如以320 ×240 、30frame 的方式連
          續錄影，可達到31天歷史紀錄且不間斷」。惟系爭工
          程合約規格需求係以8 支鏡頭同時以720 ×480 之解
          析度、30frame 之條件連續錄影，業如前述，其主張
          500GB 之硬碟容量可供1 支鏡頭以320 ×240 、30fr
          ame 之條件連續錄影，故已符合契約要求云云，應無
          可採。
八、被告依政府採購法相關規定辦理招標，原告對招標文件如「
    新竹市東區光明里監視系統工程契約書」、「新竹市東區『
    光明里監視系統工程』規格需求說明書」等內容有疑義，應
    依政府採購法第41條規定，於招標文件規定之日期前，以書
    面向招標機關請求釋疑。惟原告並未提出任何相關請求。被
    告依原告投標時所提出之投標文件內容審查，該文件雖未記
    載被告擬提供之數位擷取卡型號，但其所勾選ND808I系統規
    格之「視訊輸入」及「音源輸入」欄位，均記載為「8 路」
    ，且「監看/ 錄影速率」記載為「240 張/ 秒」，已符合被
    告規格需求說明書所訂「最低每秒可攝30張（含）以上畫面
    」之標準，亦即如以8 支鏡頭同時錄影，每支均可達到30張
    / 秒（240 ÷8 ＝30）之規格，顯見原告於投標當時對系爭
    契約「以8 支鏡頭同時錄影，均須達到最低每秒可攝30 張
    （含）以上畫面」之需求，已有充分之認知；此外，原告於
    投標文件中亦標明將提供反破壞裝置「時控板KF-TIME 」，
    該時控板之功能即在於使反破壞裝置在遭受破壞時可立即運
    作，且其運作方式即為：「在置外攝影機及錄影機體與遠端
    監控操作等機體，現場應具有強力高分貝的蜂鳴警報裝置，
    當遭受破壞時，能同步產生警告音15秒以上」。換言之，如
    原告依投標文件提供並安裝上開反破壞裝置，即可符合契約
    書之規範。原告並未依政府採購法第41條規定請求被告就規
    格需求進行釋疑，且其投標文件之內容，亦符合被告之規格
    需求，足見其對系爭工程合約規格需求之認知與被告應無二
    致，始會提出上開投標文件，並通過被告之審查；兩造簽立
    系爭契約後，投標文件即為契約內容之一部分，原告自應負
    有依其自行提出之投標文件履行之義務，且原告若依投標文
    件內容履約，則應可符合被告之規格需求；然原告得標後竟
    不依上開招標文件、投標文件等契約內容履約，甚至佯稱「
    斷電情形下，技術上不可能讓反破壞裝置繼續運作」等語，
    其態度前後矛盾、惡意違約之情，至為顯然，而經被告判斷
    未通過驗收後，原告復強稱係被告之規格需求說明規範不清
    、被告故意予以刁難云云，顯係其欲將其違約之責任推卸給
    被告，與事實完全不符，毫無可採。
九、廠商採用何種壓縮格式、所提供之硬碟容量究竟有多少GB，
    並非系爭契約之重點，故在招標文件中並未直接作硬性規範
    ；系爭契約之規格需求所著重者，係廠商提供之設備，依其
    採用之壓縮格式進行壓縮後，資料庫儲存總容量是否可達到
    31天以上歷史紀錄且不間斷。故廠商可能選用各種不同廠牌
    之器材、設備，其以不同之壓縮格式（如：MPEG2 、MPEG4
    等）處理後之檔案大小即可能會呈現完全不同之結果，故同
    樣以「720 ×480 之解析度連續錄影」之方式連續錄影31天
    所需之總儲存容量，亦會因所選用壓縮格式之不同，而有所
    不同，因被告並未限制廠商應選用何種廠牌之設備，故不可
    能事先預知廠商所使用的壓縮格式，從而無法事先強制規範
    硬碟容量之大小。被告於97年1 月25日進行驗收時，以MPEG
    4 之格式進行8 支鏡頭同時錄影之結果，其容量確實無法達
    到31天以上歷史紀錄且不間斷，原告如仍以MPEG4 格式錄影
    ，則應加大硬碟容量至可儲存31天以上之歷史記錄且不間斷
    ，或提供其他錄影格式，使之得在500G之容量內儲存31天以
    上之資料。原告復稱其在投標文件上有註明將提供500G硬碟
    ，且經原告審查通過云云，並非事實，蓋因系爭工程所需之
    硬碟儲存容量，需視廠商採用之壓縮格式來決定，業如前述
    ，故被告無法事先就硬碟容量之大小作具體規範或審查，只
    需依廠商提供之壓縮格式進行壓縮後，資料庫儲存總容量達
    到31天以上歷史紀錄且不間斷即可符合契約之規範，因此被
    告於審查原告投標文件時，事實上亦無從將「硬碟大小」作
    為實際審查之必要條件。另關於原告於97年11月11日稱以MP
    EG2.4 之格式進行壓縮，經查一般常用之國際標準壓縮格式
    為MPEG2 及MPEG4 ，並不包括MPEG2.4 之格式；且縱以MPEG
    2 或MPEG4 之壓縮格式為標準，錄影檔案之大小仍須取決於
    實際拍攝畫面之背景色彩等因素，不同拍攝場景或畫面，其
    檔案大小可能有極大差距，故被告實無法精確計算所需硬碟
    容量；如以錄影畫面每張720 ×480 解析度影像容量為25K
    ，每秒30張為之計算基準，每日所需之硬碟容量即約為62G
    （因1GB ＝100MB ，1MB ＝1024KB，故計算公式如下：每日
    所需錄影硬碟容量 (GB) ＝ (每張影像檔案容量)× (系 統
    每秒錄影張數)×60 秒×60分×24小時÷1024÷1024），31
    天所需之硬碟容量即約為1915 .7GB 。然而上開計算方式及
    結果僅為極粗略之估計，非謂只要有1915.7之硬碟容量即必
    定可容納實際錄影31天之畫面，仍須取決於實際錄影拍攝之
    畫面。
十、原告主張被告辦理系爭工程及招標，有違反政府採購法第74
    、75條規定云云，惟依政府採購法第74條、75條及系爭工程
    合約可知若有不明確之處，原告應依政府採購法第41規定，
    於招標文件規定之日期前，以書面向招標機關請求釋疑。惟
    原告並未提出任何相關請求，足見其指摘被告違反政府採購
    法上開規定云云，應有誤會。
十一、原告對於其所提供之反破壞裝置未達合約規範之事實，並
      不爭執，惟原告如欲主張「依現今科學技術，無法讓反破
      壞裝置在斷電狀況下運作」，應負舉證責任。依規格需求
      說明書，關於反破壞裝置部分，必須達到「在置外攝影機
      及錄影機體與遠端監控操作等機體，現場應具有強力高分
      貝的蜂鳴警報裝置，當遭受破壞時，能同步產生警告音15
      秒以上（建議15秒至120 秒）」。換言之，「置外攝影機
      」及「錄影機體」二部分，均應裝設蜂鳴警報裝置，如「
      置外攝影機」遭受破壞時，該攝影機及錄影機體之現場須
      同步發出警告音；同樣的，如係「錄影機體」遭受破壞時
      ，該攝影機及錄影機體之現場亦須同步發出警告音。原告
      聲稱其已經裝有「時控版KF-TIME 」（下稱「時控版」）
      ，故已符合上開規格云云，惟查，依原告所提民事準備書
       (三)狀所附之照片，其僅在「置外攝影機」部分裝設時
      控版而已，但其並未在「錄影機體」部分裝設時控版。且
      就被告97年1 月25日驗收報告內容記載「步驟四：（1）
      拆解攝影機（在供電狀況下）會發出警告音。（2） 剪斷
      電源及影像傳輸線，再破壞攝影機體，現場不會發出警告
      音，但錄影機會發出警告音。．．、步驟六：錄影機體、
      ND808I數位錄影機體，以拔除電源及進行機殼拆卸破壞，
      無法發出警告音」之事實，原告並不否認，其僅一再辯稱
      在斷電情形下，技術上不可能讓反破壞裝置繼續運作云云
      ，然而對此原告應負舉證責任，而非空言推卸責任。爰請
      求駁回原告之訴，若受不利判決，願供擔保，請准免為執
      行。
三、本院之判斷﹕
    （一）原告主張之事實業據系爭工程契約書、契約單價、投
          標須知、規格需求說明書、型錄、96年12月21日系爭
          工程驗收規格與數量清單、97年1 月3 日驗收報告說
          明、元培科技大學函、97年1 月25日第二次驗收流程
          、設備操作說明文件點交單、照片等件為證，被告則
          以前詞置辯，本件經本院協同兩造整理之爭點為﹕1.
          原告所提出的產品是否有瑕疵。2.反破壞裝置的時控
          板是否有裝設。3.主機的總容量是否有約定是500 Ｇ
          。4.原告有無依照契約提供連續31天不間斷的錄影容
          量。5.所謂連續31天不間斷的錄影容量是指壹支的錄
          影量還是指八支同時的總錄影容量。
    （二）依元培科技大學於97年1 月29日以0970000002號函就
          系爭工程驗收之情形認﹕「1.擷取卡為GV-1120 型，
          為軟體壓縮，非硬體壓縮。2.儲存容量﹕得標廠商指
          出僅一支攝影機所錄影之畫面能以30frame 且以720
          ×480 之解析度連續錄影，其餘7 個攝機所錄影畫面
          無法達到此規格。錄影畫面以30frame 且以720 ×48
          0 之解析度連續錄影，資料庫儲存總容量31天以上歷
          史紀錄且不間斷，亦無法達成。另500GB 資料庫儲存
          總容量無法達到31天以上歷史紀錄不間斷。3.錄影機
          體反破壞裝置﹕在不正常斷電下或機體在不當情形下
          被拆除時無法發出蜂鳴。4.攝影機機體反破壞裝置，
          在供電狀況下拆解攝影機外殼，攝影機所在現場會發
          出蜂鳴，但在切斷攝機電源及影像狀況下，再拆解攝
          影機時，攝影機所在之現場無法發出蜂鳴。」等瑕疵
          。
    （三）經查﹕
          1.就擷取卡之型號部分，經本院現場履勘，原告裝設
            之擷取卡為GV-2008 ，有本院97年11月11日勘驗筆
            錄可稽，是原告所交付之擷取卡符合系爭工程契約
            之約定，自難認有何瑕疵。
          2.就攝影機所錄畫面能否達到NTSC720 ×480 之解析
            度及每秒30張攝影部分﹕
            (1)97年1 月25日第二次驗收流程步驟一，僅取樣第
              7 支鏡頭，且經測試可達前述解析度之要求及攝
              畫面之張數，並就任何一支鏡頭設定720 ×480
              單張擷取照相，但無法同時設定8 支，有驗收流
              程資料足憑。原告則主張依約僅須單支鏡頭有此
              功能即可，並未有8 支同時運作之約定，當初即
              以500GB 之容量投標，若認有問題，即不應認其
              得標等語。查依規格需求說明書第6 條（一）DV
              R 主機部分，所載規格需求並無8 支鏡頭須能同
              時運作之記載。又原告所提型錄打勾處雖載有「
              ND-808I ，視訊輸入8 路，錄影速錄240 張/ 秒
              」及自備份功能載有「依硬碟容量配置大小可自
              行任意增減，如以每秒30frame ，解析度720 ×
              4 最多可達1-6 個月以上儲存容量」，然能否達
              到型錄上所載之錄影速率及儲存容量，須視硬碟
              容量之大小而定。本件原告於投標系爭工程時，
              於契約單價上就DVR 主機部分載明「500GB-HDD
              」此有被告所提契約單價可參（見被證三），是
              原告於投標之始即就表明投標之硬碟容量為500G
              B ，而此硬碟容量無法達到被告所述解析度720
              ×480 ，每支每秒30張，8 支同時錄影連續不間
              斷達31日，此據證人即系爭工程會辦人員張哲維
              於本院履勘現場時敘明在卷（見本院97年11月11
              日履勘筆錄），且被告亦自承若欲達到此要求，
              硬碟容量須達1915.7GB（見被告於97年12月23日
              所提答辯（三）狀）。是縱認被告以原告所提型
              錄認DVR 主機可8 支鏡頭同時錄影，所存歷史資
              料能31日以上不間斷，然原告投標之硬碟容量顯
              不足以支應此要求，而審議原告投標之證人張哲
              維對此情形應知之甚詳（此由證人張哲維於系爭
              工程開標紀錄上簽名及本院97年11月11日履勘時
              之證述可知），竟仍由原告得標，並與原告簽立
              系爭工程契約，則被告就原告交付之DVR 主機不
              具8 支鏡頭可同時錄影、儲存之歷史紀錄達31日
              不間斷之瑕疵，於訂約時即已知悉，可堪認定。
            (2)按買受人於契約成立時，知其物有前條第1 項所
              稱之瑕疵者，出賣人不負擔保之責，民法第355
              條第1 項定有明文。依規格說明書並無DVR 主機
              須具備8 支鏡頭同時錄影，且連續錄影儲存容量
              31日之歷史紀錄不間斷之功能。又縱認原告所提
              供之型錄表明須有前述功能，亦因被告於訂約時
              已知原告提供之DVR 主機不具前述功能之容量而
              有瑕疵，則依前揭說明，原告對DVR 主機不負瑕
              疵擔保責任。
          3.就反破壞裝置部分，經查﹕
            (1)依規格需求說明書第六之（四）之1.「現場應具
              有強力高分具的蜂鳴裝置，當遭受破壞時，能同
              步產生警告音15秒以上．．．」；第六之（四）
              之2.「外置設備如攝影機、線材等，遭受不當破
              壞，導致影像訊號消失之異常狀況時，紀錄並傳
              訊至監控中心，以利管理人員進行即時狀況處置
              。」
           (2) 原告主張第六之（四）之1.是在供電狀況下之規
              格，第六之（四）之2.係在斷電狀況下之規格，
              此為被告所否認。本院審閱前述內容並無區分「
              供電」、「斷電」之情形，是原告此部分主張，
              委無可採。原告所交付之反破壞裝置經查驗，於
              供電狀態下拆解攝影機，會發出警告；剪斷電線
              及影像傳輸線，再破壞攝影機體，現場不會發出
              警告音，但錄影機會發出警告音。惟於拔除電源
              及進行機殼拆除，無發出警告音，有97年1 月25
              日第二次驗收流程足證。原告雖稱有通過檢驗，
              惟為被告所否認，原告對此未舉證證明，自難採
              信。又原告雖提出照片證明有安裝時控板，惟於
              攝影機、錄影機遭受破壞時確有無法發出警告音
              之情事，已如上所述，是原告就所裝設之反破壞
              置即難認無瑕疵存在。
    （四）按報酬應於工作交付時給付之，無須交付者，應於工
          作完成時給付之；因契約互負債務者，於他方當事人
          未為對待給付前，得拒絕自己之給付。他方當事人已
          為部分之給付時，依其情形，如拒絕自己之給付有違
          背誠實及信用方法者，不得拒絕自己之給付，民法第
          505 條第1 項、第264 條第1 項前段、第2 項定有明
          文。經查兩造間就系爭工程合約成立之承攬關係為雙
          務契約，兩造互負債務（民法第490 條第1 項），而
          本件承攬金額為398,600 元，就反破壞裝置（含彩色
          高解析攝影機）金額為62,400元，有契約單價足參，
          雖被告主張依系爭工程契約書第4 條及規格需求說明
          書，須驗收合格並辦妥結案手續後始須付款，惟原告
          就本件承攬事項僅有反破壞裝置之瑕疵，其餘均依約
          履行，已如上所述，而反破壞裝置之金額僅占本件承
          攬金額之3/20，則被告以未驗收合格並辦妥結案手續
          拒付其餘未有瑕疵之部分，顯有違誠信，依前揭說明
          ，被告自不得拒絕給付。惟系爭工程確有部分瑕疵，
          依約原告有修復之責，於原告未為修復前，被告就原
          告應修復部分即反破壞置部分自可拒絕給付報酬，始
          符合法律所為同時履行抗辯之意旨。從而，原告請求
          被告給付之工程款在336,200 元範圍內及自起訴狀繕
          本送達之翌日起至清償日止，按年息百分之5 計算之
          利息，為有理由，應予准許，逾此部分，於法未合，
          應予駁回。
五、本件為民事訴訟法第427 條第1 項所定簡易訴訟事件，就原
    告勝訴部分，應依職權宣告假執行。被告陳明願供擔保，請
    准宣告免為假執行，核無不合，爰酌定相當金額准許之。就
    原告敗訴部分，其假執行之聲請失所附麗，應併予駁回。
六、本件事證已臻明確，兩造其餘陳述及主張，對判決之結果不
    生影響，爰不一一條列審究，併此敘明。
七、據上論結，本件原告之訴為一部有理由，一部無理由，依民
    事訴訟法第436 條第2 項、第79條、第389 條第1 項第3 款
    、第392條第2項，判決如主文。
中    華    民    國    98    年    5     月    27    日
                  新竹簡易庭    法  官  盧玉潤
以上正本係照原本作成。
如對本判決上訴，須於判決送達後20日內向本院提出上訴狀。
                                書記官  謝國聖
中    華    民    國    98    年    5     月    27    日


司法院資訊處製作；財團法人民間司法改革基金會備份。
